Inventaris van het archief van het Nederlandse Gezantschap te Pretoria: Nederlandse Militaire Missie en Militair Bureau, (1940) 1941-1950 (1951)
Nationaal Archief, Den Haag
- WERKZAAMHEDEN, II.
  - Terugkeer, demobilisatie en heropname in de maatschappij., D.
    - Algemeen, 1.
      - Stukken betreffende de terugkeer en demobilisatie van Nederlandse militairen in het ressort van de gezant buiten de Unie, juli 1942 - februari 1948; 206-209; 4 omslagen
        - Correspondentie betreffende de terugkeer en demobilisatie van Nederlandse militairen in Belgisch Kongo, april - mei 1945, 207
        - Correspondentie betreffende de terugkeer en demobilisatie van Nederlandse militairen in Portugees-Oost-Afrika, juli 1942 - februari 1943, 208
        - Stukken betreffende de terugkeer en demobilisatie van Nederlandse militairen in Rhodesië, september 1942 - februari 1946, 209
      - Stukken betreffende de contingenten Nederlandse militairen en hun gezinnen die vanuit Europa en Nederlands-Indië in de Unie zijn aangekomen tussen 10 september 1945 en 31 mei 1947, september 1945 - mei 1947; 210; 1 omslag
      - Stukken betreffende de medische verzorging van de in de Unie gedemobiliseerde Nederlandse militairen en geïnterneerd geweest zijnde burgers, februari 1945 - augustus 1947; 211; 1 omslag
      - Correspondentie betreffende uitkeringen aan in de Unie gedemobiliseerde Nederlandse militairen, werkzaam in de bouw, wegens verplichte vakantie, oktober - december 1945; 212; 1 omslag
      - Stukken betreffende leningen en uitkeringen a fonds perdu, verstrekt door de Staat der Nederlanden aan gedemobiliseerde militairen, november 1945 - november 1950; 213; 1 omslag
    - Militairen, terugkerende uit Europa., 2.
      - Stukken betreffende afgekeurde en voortijdig teruggekeerde Nederlandse militairen., januari 1942 - maart 1947; 214; 1 omslag
        Zie ook inv.nos. 215-217.
      - Stukken betreffende de terugkeer na de oorlog van Nederlandse militairen naar de Unie, hun demobilisatie en heropname in de burgermaatschappij aldaar., mei 1942 - januari 1948; 215-217; 3 omslagen
        - mei 1942 - december 1944, 215
        - januari - december 1945, 216
        - januari 1946 - januari 1948, 217
      - Register, bevattende gegevens over Nederlandse militairen in de Unie, teruggekeerd tussen 25 februari 1943 en 23 december 1945 en gedemobiliseerd in het ressort van de gezant., februari 1943 - februari 1946; 218; 1 deel
        Zie ook inv.nos. 210 en 219.
      - Lijst, bevattende gegevens over Nederlandse militairen, in de Unie teruggekeerd tussen 2 maart 1945 en de aankomst van de m.s. "Ruys" (11 september 1945) en gedemobiliseerd in het ressort van de gezant., (november) 1945; 219; 1 stuk
        Zie ook inv.no. 218.
      - Kaarten, alfabetisch-lexicografisch op naam gerangschikt en bevattende gegevens over Nederlandse militairen die behoord hebben tot het zgn. contingent "Oom Paul", zijn teruggekeerd in de Unie in september 1947 (?) en zijn gedemobiliseerd in het ressort van de gezant., 220; 1 pak
      - Kaarten, alfabetisch-lexicografisch op naam gerangschikt en bevattende gegevens over Nederlandse militairen die hebben behoord tot de Koninklijke Landmacht, zijn teruggekeerd in de Unie en zijn gedemobiliseerd in het ressort van de gezant., 1945 - 1947; 221-223; 3 pakken
        - A - J, 221
        - K - R, 222
        - S - Z., 223
      - Kaarten, alfabetisch-lexicografisch op naam gerangschikt en bevattende gegevens over Nederlandse militairen die hebben behoord tot de Koninklijke Marine, zijn teruggekeerd in de Unie en zijn gedemobiliseerd in het ressort van de gezant., (1942) - 1947; 224; 1 pak
      - Kaarten, alfabetisch-lexicografisch op naam gerangschikt en bevattende gegevens over militairen die hebben behoord tot het Vrouwelijk Hulpkorps, zijn teruggekeerd in de Unie en zijn gedemobiliseerd in het ressort van de gezant., 1945 - 1947; 225; 1 pak
      - Stukken betreffende de uitkeringen aan wegens invaliditeit afgekeurde militairen van de Koninklijke Landmacht, januari 1942 - maart 1944; 226; 1 omslag
      - Correspondentie betreffende achterstallige betalingen, te verrichten aan gedemobiliseerde militairen, teruggekeerd in de Unie, september 1945 - september 1949; 227; 1 omslag
    - Militairen, terugkerende uit Nederlands-Indië, 3.
      - Stukken betreffende de terugkeer van Nederlandse militairen naar de Unie en hun demobilisatie in het ressort van de gezant., juni 1945 - mei 1948; 228; 1 omslag
      - Kaarten, alfabetisch-lexicografisch op naam gerangschikt en bevattende gegevens van Nederlandse militairen die in actieve dienst zijn geweest in Nederlands-Indië en zijn gedemobiliseerd in het ressort van de gezant., 1945 - 1948; 229; 1 pak
      - Correspondentie betreffende de militairen en burgers, teruggekeerd in de Unie via het Midden-Oosten, februari 1946 februari 1947; 230; 1 omslag
        Zie ook inv.no. 210
      - Correspondentie betreffende achterstallige betalingen (zgn. "backpay") te verrichten aan burgerambtenaren en militairen, die hebben behoord tot het Koninklijk Nederlands-Indische Leger en zijn gedemobiliseerd in het ressort van de gezant., augustus 1946 - december 1949; 231; 1 omslag
      - Stukken betreffende uitkeringen aan uit de dienst ontslagen militairen van het Koninklijk Nederlands-Indische Leger, die door de oorlog lichamelijk en/of geestelijk letsel hebben opgelopen, juli 1946 - juni 1949; 232; 1 omslag
  - Dienstweigeraars en zogenaamd politiek onbetrouwbaren., E.
    Zie ook inv.nos. 144, 146, 148, 151, 160 en 279 (dossiers Bongers en Hulleman).
    - Correspondentie betreffende dienstweigering in het algemeen, september 1941 - januari 1946; 233; 1 omslag
    - Stukken betreffende de arrestatie van dienstweigeraars, januari 1942 - (augustus 1944); 234; 1 omslag
      Zie ook inv.no. 246.
    - Ingekomen brief van de gezant betreffende een krantebericht over de veroordeling van de dienstweigeraars J. van Varik en B.J. Lans door een rechtbank in de Unie wegens poging tot ontvluchting, met bijlage, 9 juni 1942; 235; 2 stukken.
    - Stukken betreffende te nemen maatregelen tegen zogenaamd politiek onbetrouwbaren, februari 1942 - april 1943; 236; 1 omslag
    - Correspondentie betreffende de instelling van een Nederlandse krijgsraad in de Unie ter berechting van dienstweigeraars, december 1942 - januari 1943; 237; 1 omslag
    - Correspondentie betreffende de deportatie van dienstweigeraars naar Colombo (Ceylon) ter berechting door een krijgsraad aldaar, maart - april 1944; 238; 1 omslag
    - Stukken betreffende de deportatie van dienstweigeraars en zogenaamd politiek onbetrouwbaren naar Groot-Brittannië en Suriname, januari 1942 - maart 1944; 239; 1 omslag
      Zie ook inv.no. 233
    - Minuut van uitgaande brief aan de auditeur-militair der Krijgsraad in Suriname, bevattende algemene inlichtingen betreffende het verloop van de recrutering van Nederlandse dienstplichtigen in de Unie, zie bijlagen, 8 juli 1942; 240; 1 omslag
      Ongenummerde bijlagen
      Lijst van personen die in aanmerking komen voor deportatie naar Suriname (z.d.).
      Instructie van de minister van Defensie voor dirigerend officier van gezondheid der tweede klasse luitenant-kolonel dr. C.F. Koch en de gepensioneerde schout-bij-nacht J. Bosma, copie, 3 maart 1941.
      Genummerde bijlagen
      Uittreksel uit het Staatsblad van 5 maart 1941 no. B 26, bevattende het Koninklijk Besluit van 28 februari 1941, houdende bepalingen omtrent het inlijven van Nederlanders bij de Koninklijke Landmacht, afschrift, 1942
      Uittreksel uit het Staatsblad van 15 januari 1942 no. C 5, bevattende het Koninklijk Besluit van 15 januari 1942, houdende bepalingen omtrent het oproepen in werkelijke dienst van Nederlanders die zich elders dan in Groot-Brittannië en Noord-Ierland, Canada, Nederlands-Indië, Curaçao, Suriname, het vijandelijk gebied of het door de vijand bezette deel van het koninkrijk bevinden, afschrift, 1942.
      Formulieren, toegezonden aan Nederlandse dienstplichtigen en reservisten in de Unie, 1942
      Stukken betreffende de advertenties betreffende de inlijving bij de Koninklijke Landmacht van Nederlandse dienstplichtigen, woonachtig in de Unie en geboren in de jaren 1904 tot en met 1921, 1942
      Stukken betreffende de oproep van Nederlandse dienstplichtigen, woonachtig in de Unie en geboren in de jaren 1904 tot en met 1921, om zich te melden bij het consulaat in het ressort waarvan zij wonen, in verband met hun medische keuring, 1942
      Stukken betreffende de advertenties betreffende de inlijving van Nederlandse dienstplichtigen, woonachtig in de Unie en geboren in de jaren 1900 en 1924, 1942
      Circulaires, samen met de oproeping in werkelijke dienst verzonden aan de Nederlandse dienstplichtigen in de Unie, waarin zij gewezen worden op hun plicht en waarin maatregelen van de Nederlandse regering staan genoemd ter verzachting van de nadelige consequenties voor hen, 1941
      Ingekomen brief van de gezant betreffende medische herkeuring van de dienstplichtige W. Franke, afschrift, 20 mei 1942
      Circulaires, verzonden aan goedgekeurde Nederlandse dienstplichtigen in de Unie, waarin dezen wordt verzocht zich vanaf een bepaalde datum gereed te-houden voor vertrek en hun personalia in te vullen op een bijgaand formulier, met bijlage, 1941
      Circulaires, verzonden aan Nederlandse dienstplichtigen in de Unie met de opdracht zich op een bepaalde datum per trein naar Kaapstad te begeven, 1941
      Formulier, tegen inwisseling waarvan houder een spoorwegbiljet dient te worden uitgereikt, 1941
      Circulaire, verzonden aan Nederlandse dienstplichtigen in de Unie die geen gevolg hebben gegeven aan de oproep in januari 1942 zich naar Kaapstad te begeven, 27 februari 1942
      Circulaires, verzonden aan Nederlandse dienstplichtigen in de Unie die geen gevolg hebben gegeven aan de oproep in maart 1942 zich naar Kaapstad te begeven, 1942
      Parafrase van een ingekomen telegram van de gezant betreffende het dienstnemen van Nederlanders bij de Uniestrijdkrachten, copie, 1942
      Circulaires, verzonden aan de Nederlandse diplomatieke en consulaire ambtenaren, houdende aanwijzingen en richtlijnen voor recrutering en oproeping van niet-ontslagen reserve-officieren en dienstplichtigen buiten Groot-Brittannië en Noord-Ierland, Canada, de Verenigde Staten, Nederlands-Indië, Curaçao, Suriname, het vijandelijke gebied en het door de vijand bezette deel van het koninkrijk, met bijlagen, 1941
      Rapport van het hoofd van de missie aan de minister van Oorlog betreffende de redenen waarom slechts een klein aantal Nederlandse dienstplichtigen vanuit de Unie kan worden getransporteerd naar Groot-Brittannië, copie, 1941
      Uittreksel uit de "Staatskoerant van de Unie (...)" no. 2978 d.d. 2 januari 1942, bevattende het reglement om dienstplichtige vreemdelingen te verplichten tot militaire dienst, afschrift.
      Akte, bevattende de uitspraak van het Hof van Appel van de Unie in het proces, aangespannen door drie Nederlandse dienstweigeraars tegen de minister van Buitenlandse Zaken vanwege de onwettigheid van "oorlogsregulasie" no. 1 van 1942, copie, 22 mei 1942.
    - Correspondentie betreffende de bescheiden, door de territoriale commandant van Suriname opgevraagd in verband met de berechting van dienstweigeraars uit de Unie door de krijgsraad te Suriname, juni 1942 - augustus 1943; 241-242; 2 omslagen
      - Correspondence betreffende het opstellen en vergaren van bescheiden, te verzenden aan de territoriale commandant juni 1942 - augustus 1943, 241
      - Minuut van uitgaande brief aan de territoriale commandant te Suriname betreffende de bescheiden, opgevraagd door de territoriale commandant, met bijlagen 15 maart 1943, 242
        Tafel van bijlagen
        Instructie van de minister van Defensie voor dirigerend officier van gezondheid der tweede klasse, luitenant-kolonel dr. C.F. Koch en de gepensioneerde schout-bij-nacht J. Bosma, copie, 3 maart 1941
        Circulaire van de minister van Buitenlandse Zaken, bevattende richtlijnen voor de oproep van Nederlandse dienstplichtigen en reservisten buiten Groot-Brittannië, Canada, de Verenigde Staten, Curaçao, Suriname, Nederlands-Indië en het door de vijand bezette gebied. (1941)
        Akten waarbij Nederlandse consulaire ambtenaren in de Unie verklaren dat vanwege de gezant te Pretoria advertenties omtrent de oproep van Nederlandse dienstplichtigen zijn verschenen in diverse regionale bladen, februari, maart 1943
        Formulieren toegezonden aan Nederlandse dienstplichtigen en reservisten in de Unie, 1942
        Stukken betreffende de eed, af te leggen door vrijwilligers die dienst nemen bij de strijdkrachten van de Unie, (c.1940-1942)
        Stukken betreffende het verzet van Nederlandse dienstplichtigen en reservisten in de Unie tegen de recrutering, 1941-1942.
    - Stukken betreffende de naar Suriname gedeporteerde dienstweigeraars, augustus 1942 - maart 1946; 243; 1 omslag
    - Correspondentie betreffende de terugkeer van dienstweigeraars uit Suriname en Curacao naar de Unie, oktober 1943 - juli 1946; 244; 1 omslag
    - Correspondentie met het Afwikkelingsbureau Londen van het Ministerie van Oorlog betreffende de betaling van de kosten van de internering van dienstweigeraars in Suriname, september - oktober 1948; 245; 2 stukken
    - Correspondentie betreffende het verlenen van consulaire en diplomatieke hulp aan dienstweigeraars, februari 1946 - november 1950; 246; 1 omslag
  - Steun aan achtergebleven verwanten van militairen., F.
    - Correspondentie betreffende financiële steun van de Nederlandse overheid, mei 1941 - juni 1946; 247-251
      - Correspondentie betreffende financiële steun van de Nederlandse overheid aan in het ressort van de gezant achtergebleven verwanten in het algemeen december 1941 - augustus 1944, 247; 1 omslag
      - Correspondentie betreffende kostwinnersvergoeding voor verwanten van naar Groot-Brittannië vertrokken militairen mei 1941 - juni 1946, 248; 1 omslag
        Zie ook inv.nos. 173 en 258.
      - Correspondentie betreffende kostwinnersvergoeding voor verwanten van naar Nederlands-Indië vertrokken militairen juli 1941 - juni 1943, 249; 1 omslag
        Zie ook inv.no. 278.
      - Correspondentie betreffende kostwinnersvergoeding voor verwanten van militairen, die voorheen werkzaam waren bij de Bataafse Petroleum Maatschappij (het zogenaamde Oliebataljon) juni - september 1944, 250; 1 omslag
      - Correspondentie betreffende kostwinnersvergoeding voor verwanten van dienstweigeraars die in Suriname alsnog hebben dienstgenomen juli - september 1945, 251; 2 stukken
    - Correspondentie betreffende de regelingen inzake de betaling door de Nederlandse en Britse overheid van uitkeringen aan verwanten van militairen, in dienst bij de Koninklijke Landmacht en gedetacheerd bij de "Royal Air Force Volunteer Reserve", februari - mei 1943; 252; 1 omslag
    - Stukken betreffende medische hulp aan verwanten, november 1942 - september 1947; 253; 1 omslag
    - Agenda van bij de missie ingekomen en uitgaande brieven betreffende medische hulp aan verwanten, april 1945 augustus 1947; 254; 1 deel
    - Correspondentie betreffende de overkomst van gezinnen van Nederlandse militairen naar Groot-Brittannië en de nun uit te betalen toelagen, december 1941 - januari 1946; 255; 1 omslag
    - Correspondentie betreffende de overkomst van gezinnen van Nederlandse militairen naar bevrijd Nederland, mei 1942 april 1946; 256; 1 omslag
    - Stukken betreffende financiële steun van het "Governor General's National War Fund" aan in de Unie wonende verwanten van Nederlandse militairen, december 1941 - oktober 1947; 257; 1 omslag
    - Correspondentie betreffende financiële steun van de "Master Builders Association" aan in de Unie wonende verwanten van Nederlandse militairen, die lid zijn van deze organisatie, januari 1942; 258; 1 omslag
      Zie ook inv.no. 141
    - Correspondentie betreffende steun van organisaties van Nederlanders in de Unie aan verwanten van Nederlandse militairen, oktober 1941 - maart 1945; 259; 1 omslag
    - Stukken betreffende steun aan nabestaanden van in werkelijke dienst omgekomen militairen, januari 1943 - november 1949; 260; 1 omslag
    - Correspondentie betreffende pensioenen voor weduwen van in werkelijke dienst omgekomen militairen, maart 1942 maart 1946; 261; 1 omslag
    - Correspondentie met het Ministerie van Overzeese Gebiedsdelen betreffende oorlogsgratificaties, uit te betalen aan erfgenamen van in het verre oosten omgekomen Nederlandse militairen, afkomstig uit de Unie, februari 1946 - augustus 1949; 262; 1 omslag
  - Onderscheidingen en herinneringsmedailles., G.
    - Correspondentie betreffende het verlenen van Nederlandse onderscheidingen aan niet-Nederlanders die de missie belangrijke diensten hebben bewezen bij de recrutering en demobilisatie van Nederlanders, november 1945 - december 1948; 263; 1 omslag
    - Minuut van uitgaande brief aan de commandant Legerluchtmacht Nederland met opgave van de namen van in het ressort van de gezant verblijvende Nederlanders die deel uitmaakten van de Legerluchtmacht en in aanmerking komen voor een Britse onderscheiding, 1 mei 1948; 264; 1 stuk
    - Stukken betreffende het toekennen van het oorlogsherinneringskruis aan de daarvoor in aanmerking komende personen in het ressort van de gezant, april 1944 - april 1951; 265; 1 omslag
      Boer, P.M. de, lt.-kol.
      Zie ook inv.no. 8 (dossier De Boer)
    - Correspondentie betreffende het toekennen van het demobilisatiespeldje aan de daarvoor in aanmerking komende personen in het ressort van de gezant, juli 1946 - april 1947; 266; 1 omslag
    - Stukken betreffende het toekennen van het mobilisatie-oorlogskruis aan de daarvoor in aanmerking komende personen, woonachtig in de Unie., februari 1949 - augustus 1950; 267; 1 omslag
    - Correspondentie betreffende het toekennen van de verzetsster Oost-Azië 1942 - 1945, aan de daarvoor in aanmerking komende personen, woonachtig in de Unie., september 1949 - maart 1951; 268; 1 omslag
- VARIA, III.
  - Ingekomen brief van de minister van Justitie en Defensie van. Zuid-Rhodesië met opgave van namen van Nederlanders, die hebben dienstgenomen bij de Zuid-Rhodesische strijdkrachten, met bijlage, 7 januari 1943; 269; 2 stukken
  - Ingekomen brief van de tijdelijk zaakgelastigde te Pretoria betreffende de dienstname van Nederlanders in zijn ressort als oorlogsvrijwilliger bij de Koninklijke Landmacht na 1945, april 1946; 270; 1 stuk
  - Correspondentie betreffende het aannemen van Unieburgers als vrijwilliger voor het Koninklijk Nederlands-Indisch Leger, mei 1946 - september 1947; 271; 1 omslag
  - Stukken betreffende de naturalisatie tot Unieburger van Nederlandse dienstplichtigen, december 1944-september 1945; 272; 1 omslag
  - Ingekomen brieven van de gezant betreffende onderstand, uit te betalen aan uit Nederlands-Indië geëvacueerde burgers die niet uit de Unie afkomstig zijn, met bijlagen., Januari 1946; 273; 1 omslag
  - Correspondentie met de "South African Philips (Pty.) Limited" betreffende een door dit bedrijf georganiseerde loterij ter leniging van de nood onder Nederlandse militairen in Duitse gevangenkampen, november 1943 - februari 1944; 274; 1 omslag
  - Correspondentie betreffende de vergoeding van kosten van het materieel, aan boord van de s.s. "Straat Soenda", gestrand in 1942., september 1949; 275; 1 omslag
- AANHANGSEL, IV.
  - "Minuut van een persoonlijke brief van dr. C.F. Koch aan reserve-officier van gezondheid der eerste klasse dr. J.A.M.F. van der Belt, waarnemend chef van het Nederlandse hospitaal te Wolverhampton (Groot-Brittannië) betreffende de omstandigheden waaronder de recrutering van Nederlanse dienstplichtigen en reservisten in de Unie plaatsvindt, 28 augustus 1941; 276; 1 stuk
  - Correspondentie van dirigerend officier van gezondheid der 2e klasse dr. C.F. Koch met de minister van Oorlog betreffende het gebruik van Dogmersfield Park (Groot-Brittannië) als herstellings- en vakantie-oord voor Nederlandse officieren, september 1941; 277; 1 omslag
  - Telegrammen verzonden door het bezoldigingsbureau te Batavia en ingekomen bij J.W. Klei, belast met de werving van burgerpersoneel voor Nederlands-Indië onder de in de Unie verblijvende Nederlanders, betreffende naar Nederlands-Indië uit te zenden Nederlandse militairen en burgers, januari - februari 1942; 278; 1 omslag
  - Correspondentie betreffende personen en afkomstig uit de dossiers van zakelijke aard., oktober 1941 - september 1947; 279; 1 omslag
    Bongers, Th.
    Groenewoud, J.
    Hulleman, G.
    Looringh van Beeck, F. res. 1e lt.